臺灣屏東地方法院民事裁定
111年度輔宣字第8號
聲  請  人  王名益  


相  對  人  葉吉妹  

關  係  人  王秉勳    

            王貞懿    

上列聲請人聲請輔助宣告事件，本院裁定如下：
主文
宣告葉吉妹（女，民國○○○年○月○○○日生，身分證統一編號：Z ○
○○○○○○○○號）為受輔助宣告人。
選定聲請人王名益為受輔助宣告人葉吉妹之輔助人。
聲請程序費用由受輔助宣告人葉吉妹負擔。
理由
一、按對於因精神障礙或其他心智缺陷，致其為意思表示或受意
    思表示，或辨識其意思表示效果之能力，顯有不足者，法院
    得因本人、配偶、四親等內之親屬、最近一年有同居事實之
    其他親屬、檢察官、主管機關或社會福利機構之聲請，為輔
    助之宣告。受輔助宣告之人，應置輔助人，民法第15條之1
    第1 項、第1113條之1 第1 項定有明文。依民法第1113條之
    1第2 項準用同法第1111條之1 規定，法院選定輔助人時，
    應依受輔助宣告之人之最佳利益，優先考量受輔助宣告之人
    之意見，審酌一切情狀，並注意下列事項：受輔助宣告之
    人之身心狀態與生活及財產狀況。受輔助宣告之人與其配
    偶、子女或其他共同生活之人間之情感狀況。輔助人之職
    業、經歷、意見及其與受輔助宣告之人之利害關係。法人
    為輔助人時，其事業之種類與內容，法人及其代表人與受輔
    助宣告之人之利害關係。
二、本件聲請意旨：聲請人之母親即相對人葉吉妹因老人失智症
    ，致為意思表示或受意思表示，或辨識其意思表示之效果之
    能力，顯有不足，為此聲請對其為輔助宣告等語。
三、經查，聲請人上開主張，業據其提出親屬系統表、戶籍謄本
    、印鑑證明等件為證，並經鑑定人黃文翔醫師就相對人之精
    神及心智狀況鑑定結果：個案過去有卵巢癌、膀胱癌、大腸
    癌...等病史，於5年前即被發現有明顯失智疾病症狀，隨後
    經過屏東市民眾醫院確定診斷之後，持續接受門診治療迄今
    。個案於：㈠身體狀態檢查︰⒈理學檢查：身材瘦弱、剪短髮
    。上下顎牙齒有多顆牙齒脫落。⒉臨床檢查︰四肢行動能力正
    常，會談中個案因為罹患失智症，理解能力明顯受損，語言
    表達能力也明顯受損，個案對於較為複雜之詞彙無法理解，
    但是個案對於個人基本資料﹙包含姓名、身分證字號、出生
    年月日、年齡、住址、家中電話、子女數目、配偶姓名、父
    母姓名、子女姓名、過去工作地方、畢業學校校名‥‥‥﹚等問
    題大多數尚能正確回答。長短期記憶能力不佳（個案的短期
    記憶能力較差，不記得今日爲幾月幾日、星期幾，也忘記不
    久前來過醫院做心理衡鑑測驗的事...），但是個位數加減
    計算與兩位數加減計算皆尚可以正確執行，現實判斷能力不
    佳（例如現任總統姓名、辨識鐘錶指針所指之時間、如何辨
    識陌生人的來電是否屬於詐騙電話，或如何求證詐騙電話的
    真假等）。其心理衡鑑結果簡短心智狀態檢核表（MMSE）＝2
    1，臨床失智評估表（CDR）＝1，知能篩檢測驗第二版（CASI
    C-2.0）＝72.4，畫鐘測驗已顯示執行功能與高階認知功能已
    經受損。由臨床經驗以及個案平日所表現之生活功能來判斷
    已經達到輕度失智之程度。⒊其他精神狀態：個案意識清楚
    ，可以與人交談，因此與人言語溝通時無明顯之障礙。說話
    速度尚可，但是認知功能受損，現實判斷能力不佳，對於時
    間之定向能力則還在正常範圍內，短期記憶能力也明顯比較
    差。㈡日常生活狀況：⒈日常生活自理情形︰可以自己進食、
    沐浴、翻身、大小便、移動身體、更衣‥‥等皆尚可以自理。
    ⒉經濟活動能力（包括管理處分自己財產之能力）︰可以自行
    購物，會計算該找回之零錢、會做個位數與兩位數字之加減
    計算、可以辨識不同錢幣、紙鈔之幣值，會做不同紙鈔兌換
    之計算。個案會使用信用卡在ATM領錢，但是已經不會到金
    融機構辦理存款提款。⒊社會性︰無職業功能，有社交功能，
    無法自行搭乘或使用大眾交通工具，但是可以騎腳踏車、機
    車做短途交通工具。㈢結論：個案各項功能明顯退化，簡單
    的衣、食、衛生、交通等生活內容可以自理，但是因為個案
    已經罹患輕度失智症達5年，目前個案已經高齡78歲迄今也
    持續在退化中，使個案之短期記憶能力、現實判斷能力衰退
    ，易遭詐騙。因此可以判斷個案已經因為罹患老年失智症因
    而導致個人之認知功能受損，為意思表示或受意思表示或辨
    識其意思表示效果之能力也因而明顯受損，無法完全獨力處
    理個人事務與從事個人財務管理，建議該個案應該已經達到
    輔助宣告之標準等語，此有屏安醫院111年6月29日屏安管理
    字第1110001996號函所附精神鑑定報告書暨臨床心理衡鑑照
    會及報告單各1 份在卷可憑。本院審酌上情及醫師所為之鑑
    定意見，認相對人非完全不能辨識其意思表示之效果，未達
    應受監護宣告之程度，惟其辨識能力顯有不足。從而，聲請
    人聲請對其為輔助宣告，應予准許。
四、次查，聲請人為相對人之子，有意願擔任相對人之輔助人，
    相對人之子王秉勳、女兒王貞懿、媳婦陳盈竹、女婿黃繼賢
    等人均同意由其擔任輔助人，有親屬會議紀錄可憑，是由聲
    請人擔任相對人之輔助人，最能符合受輔助宣告人之最佳利
    益，爰選定聲請人為輔助人。末按法院為輔助宣告時，受輔
    助宣告之人對其財產仍具處分權能，輔助人僅於民法第15條
    之2 第1 項等事件對於輔助宣告之人之行為具有同意與否之
    權限，從而本件輔助人無須開具財產清冊陳報法院，自亦無
    指定會同開具財產清冊之人，附此敘明。
五、依家事事件法第177 條第2 項準用第164 條第2 項，裁定如
    主文。
中　　華　　民　　國　 111　　年　　7 　　月　　 6　　日
                  家事法庭法官　林美靜
以上正本係照原本作成。
如不服本裁定，應於送達後10日內向本院提出抗告狀，並繳納抗
告費新臺幣1,000 元。
中　　華　　民　　國　 111　　年　　7 　　月　　7 　　日
                        書記官　張巧筠